【裁判字號】    97,交抗,662
【裁判日期】    970604
【裁判案由】    違反道路交通管理處罰條例
【裁判全文】
臺灣高等法院交通事件裁定             97年度交抗字第662號
抗  告  人
即受處分人  甲○○
上列抗告人因違反道路交通管理處罰條例案件，不服臺灣臺北地
方法院，中華民國97年4月23日所為裁定（97年度交聲字第865號
），提起抗告，本院裁定如下：
    主  文
抗告駁回。
    理  由
一、原裁定意旨略以：抗告人即受處分人甲○○領有臺北市政府
    警察局核發計程車駕駛人執業登記證（證號：027789號），
    因未依規定期限參加執業登記證年度查驗，逾期達6個月以
    上之事實，業經抗告人不爭執，並有台北市營業小客車駕駛
    人職業登記證申請書、住址異動紀錄、內政部警政署計程車
    駕駛人資訊系統等資料影本在卷為憑，原處分機關依道路交
    通管理處罰條例第36條第3項、第4項規定，廢止受處分人執
    業登記，並自裁決日起1年內不得申辦執業登記，要無違誤
    ，抗告人空言指摘原處分違法，為無理由，應予駁回等語。
二、抗告意旨略以：抗告人經營計程車業務，長達10年，因社會
    風氣敗壞，經濟壓力大，造成抗告人與內人分居，並進而離
    婚，故家中丕變，一時失察逾驗，且刑法規定依法令行為、
    正當防衛、緊急避難行為均不罰，抗告人自得援用免罰等語
    。
三、按計程車駕駛人執業資格、執業登記、測驗、執業前、在職
    講習與講習費用收取、登記證核發及管理等事項之辦法，由
    內政部會同交通部定之，為道路交通管理處罰條例第37條第
    7 項所明定。又計程車駕駛人執業登記管理辦法（下稱管理
    辦法）即係依上開條文所訂定，有該管理辦法第1 條揭櫫。
    是計程車駕駛人有關執業登記證之查驗應依前揭管理辦法之
    規定辦理查驗。再者，計程車駕駛人執業登記證及其副證每
    年查驗1 次，計程車駕駛人自領得執業登記證及其副證之翌
    年起，應於每年出生日前後1 個月內備妥文件，向原發證之
    警察局申請查驗，管理辦法第11條第1 項亦定有明文。另計
    程車駕駛人，不依規定期限，辦理執業登記事項之異動申報
    ，或參加年度查驗者，處新臺幣1,200元罰鍰；逾期6個月以
    上仍不辦理者，廢止其執業登記。計程車駕駛人經依前項之
    規定廢止執業登記者，未滿1 年不得再行辦理執業登記，道
    路交通管理處罰條例第36條第3項、第4項亦分別定有明文。
四、經查：抗告人係64年6月3日出生，有個人基本資料查詢結果
    1紙在卷可查，依前揭管理辦法第11條第1項之規定，抗告人
    應於第1次領證後之翌年起，於出生日期前後1個月內辦理查
    驗，亦即抗告人應於96年5月3日至同年7月3日間辦理查驗。
    然抗告人於95年6 月13日辦理查驗後，並未於上開期間內再
    次辦理計程車駕駛人職業登記查驗等情，為抗告人所不爭執
    ，並有計程車駕駛人資訊系統列印資料、抗告人執業登記證
    申請書影本各1 份在卷可稽。是抗告人未依據管理辦法第11
    條第1項之規定，於領證翌年起每年出生日前後1個月內辦理
    查驗，迄97年3月17日裁決時，更已逾查驗期限6個月以上，
    原處分機關依道路交通管理處罰條例第36條第3項、第4項規
    定之裁處廢止受處分人之執業登記，並自裁決日起1 年內不
    得申辦執業登記，於法並無不合。是本件違規事實，事證明
    確。原裁定認原處分機關之裁處並無不合，駁回其異議，核
    無不當。
五、抗告人雖以前詞置辯，然抗告人家中丕變之原因，尚非得以
    無庸依法辦理查驗，且抗告人所為，要與刑法規定依法令行
    為、正當防衛、緊急避難無涉。本件抗告為無理由，應予駁
    回。
六、據上論斷，應依道路交通案件處理辦法第26條，刑事訴訟法
    第412條，裁定如主文。
中    華    民    國    97    年    6     月    4     日
                  刑事第二庭審判長法  官  呂丹玉
                                  法  官  林恆吉
                                  法  官  李麗玲
以上正本證明與原本無異。
不得再抗告。
                                  書記官  廖婷璇
中    華    民    國    97    年    6     月    9     日


司法院資訊處製作；財團法人民間司法改革基金會備份。
